臺灣板橋地方法院民事裁定　　　　　　　100年度再易字第2號
再審聲請人　周彩碧
再審相對人　陳宥臻
　　　　　　徐千純
上列當事人間請求侵權行為損害賠償事件，再審聲請人對於中華
民國99年11月11日本院99年度再易字第25號確定裁定聲請再審，
本院裁定如下：
    主      文
再審之訴及再審聲請均駁回。
再審訴訟費用及聲請程序費用均由再審聲請人負擔。
    理      由
一、按裁定已經確定，而有第496 條第1 項或第497 條之情形者
    ，得準用本編之規定，聲請再審，民事訴訟法第507 條定有
    明文。又再審之訴，應於30日之不變期間內為之，同法第50
    0 條第1 項亦有明定。經查，本院99年度再易字第25號確定
    裁定（下稱原確定裁定）係於民國99年11月22日送達於再審
    聲請人，有送達證書附於原審卷內可稽，故其於99年12月21
    日聲請再審，應認未逾30日不變期間，合先敘明。
二、本件再審聲請人聲請再審主張略以：原確定裁定有民事訴訟
    法第496條第1項第1款適用法規顯有錯誤及同條項第4款依法
    律或裁判應迴避之法官參與裁判之再審事由。蓋本院99年4
    月9日所為99年度再易字第7號確定裁定與原確定裁定之審判
    長皆為陳財旺，係屬民事訴訟法第32條第7款及釋字第256號
    解釋所定依法律應迴避之情形。爰依法聲請再審，求為判決
    ：(一)本院97年度簡上字第227號確定判決（下稱原確定判決
    ）不利再審聲請人廢棄。(二)上開廢棄部分，再審相對人陳宥
    臻應再賠償再審聲請人誹謗侵權損害部分新臺幣（下同）10
    萬元，誣告侵權損害賠償部分1元；再審相對人徐千純應再
    賠償再審聲請人1元。
三、關於再審聲請人依民事訴訟法第496條第1項第4款規定提起
    本件再審聲請部分：按有依法律或裁判應迴避之法官參與裁
    判者情形者，得以再審之訴對於確定終局判決聲明不服。但
    當事人已依上訴主張其事由或知其事由而不為主張者，不在
    此限，民事訴訟法第496條第1項第4款定有明文。而民事訴
    訟法第32條第7款關於法官應自行迴避之規定，乃在使法官
    不得於其曾參與之裁判之救濟程序執行職務，以維審級之利
    益及裁判之公平。因此，法官曾參與訴訟事件之前審裁判或
    更審前之裁判者，固應自行迴避。對於確定終局判決提起再
    審之訴者，其參與該確定終局判決之法官，依同一理由，於
    再審程序，亦應自行迴避。惟各法院法官員額有限，參考行
    政訴訟法第6條第4款規定意旨，其迴避以1次為限。最高法
    院26年上字第362號判例，與上述意旨不符部分，應不再援
    用，以確保人民受公平審判之訴訟權益，司法院大法官解釋
    第256號解釋參照。經查，本件原確定裁定（本院99年度再
    易字第25號）與其前審（即本院99年度再易字第7號裁定）
    之審判長，確實均為陳財旺法官，揆諸上開說明，原確定裁
    定確有依法律應迴避之法官參與裁判之違誤。準此，再審聲
    請人依此提事由聲請再審，為有理由，本院自應准再審聲請
    人提起本件再審之聲請。（再審聲請人另主張原確定裁定有
    民事訴訟法第496條第1項第1款再審事由，而據以聲請本件
    再審，惟本院既認原確定裁定有同法條第1項第4款之再審事
    由，則就該裁定有無同法條第1項第1款之再審事由，自無庸
    再予論述，爰附此敘明。）。
四、再審聲請人於本院99年度再易字第25號再審之訴等事件（下
    稱前審）中主張：原確定判決（即本院97年度簡上字第227
    號確定判決）應斟酌足以影響判決之證物，再審原告（即再
    審聲請人）對傷害、誣告、偽證、誹謗刑事部分所提起非常
    上訴聲請書狀內事證，已詳列於上開民事一審卷第63-117頁
    之事由，卻漏未斟酌，且就再審原告提出之重要證據即黃維
    林醫師開立不實驗傷單部分、現場處理員警簡啟峰涉及偽證
    部分不予斟酌，即有違法之事由，而認原確定判決有民事訴
    訟法第496條第1項第13款、第497條之再審理由，對上開確
    定判決提起再審之訴。另再審原告前已就原確定判決提起再
    審之訴，經鈞院98年度再易字第20號以原確定判決並無再審
    原告所指上述再審事由，而判決駁回再審原告之訴確定；嗣
    再審原告復以同一事由主張原確定判決有民事訴訟法第496
    條第1項第13款、第497條之再審理由，提起再審之訴，並經
    鈞院以99年度再易字第3號裁定駁回確定；再審原告不服，
    前就該確定裁定提起再審聲請，亦經鈞院以99年度再易字第
    7 號裁定駁回再審聲請確定。本件再審原告仍認鈞院97年度
    簡上字第227號確定判決有民事訴訟法第496條第1項第13款
    、第497條之再審理由。另99年度再易字第7號確定裁定憑何
    認定有關毀謗部分是以「同一事」且以「同一由」提起再審
    ，原裁定有「適用法規顯有錯誤」之再審理由。而再審原告
    未曾提起誣告偽證、毀謗刑事訴訟，民事一審卷第63-117
    頁是對再審原告被訴「傷害」一案對95年度上字第673號刑
    事判決聲請非常上訴，內容無涉毀謗，前裁定顯然對再審毀
    謗事由完全未斟酌，原裁定未調閱卷宗查證上述事證，實有
    民事訴訟法第497條之再審理由。並因該確定裁定之審判長
    與98年度再易字第20號確定判決之審判長同一，而有民事訴
    訟法第496條第1項第4款依法律或裁判應迴避之法官參與裁
    判之再審事由。基上再審原告乃於30日之不變期間內提起對
    原確定判決（即本院97年度簡上字第227號確定判決）提起
    再審之訴；對99年度再易字第7號民事裁定提出再審聲請，
    並聲明請求：(1)原確定判決不利再審原告部分廢棄。(2)上開
    廢棄部分，再審被告（即再審相對人）陳宥臻應再賠償再審
    原告誹謗侵權損害賠償10萬元，誣告侵權損害賠償1 元，再
    審被告徐千純應再賠償再審原告1元等語。
五、按依民事訴訟法第507條準用同法第504條規定，聲請再審雖
    有再審理由，法院如認原裁定為正當者，應以裁定駁回之。
    經查：
  (一)周彩碧於前審對本院97年度簡上字第227號確定判決提起再
    審之訴（依民事訴訟法第496條第1項第13款、第497條規定
    ）部分：
    (1)按再審之訴，應於30日之不變期間內提起。前項期間，自
      判決確定時起算，判決於送達前確定者，自送達時起算；
      其再審之理由發生或知悉在後者，均自知悉時起算。但自
      判決確定後已逾5年者，不得提起。以第496條第1項第5款
      、第6款或第12款情形為再審之理由者，不適用前項但書
      之規定，民事訴訟法第500條定有明文。查本院97年度簡
      上字第227號判決於98年10月14日宣示，且為不得上訴之
      判決，依民事訴訟法第398條規定，應於宣示時即確定；
      而再審原告於同年10月20日收受送達等情，業據本院依職
      權調閱本院97年度簡上字第227號民事卷核對屬實。則周
      彩碧於99年5月18日始向本院提起再審之訴，按諸前開法
      律規定，顯罹30日不變期間，應予駁回。
    (2)基上，本件再審之訴不合法，應予駁回。
  (二)周彩碧於前審對本院99年度再易字第7號確定裁定聲請再審
    （依民事訴訟法第496條第1項第1款及同條第1項第4款及第
    497 條規定）部分：
    (1)查本院99年度再易字第7號裁定係於99年4月19日送達再審
      聲請人周彩碧一節，業據再審聲請人陳明在卷，且有送達
      證書1份附於本院99年度再易字第7號民事卷內可佐，故其
      於99年5月18日提起本件再審聲請，應認未逾30日不變期
      間，先此敘明。
    (2)關於周彩碧依民事訴訟法第496條第1項第1款規定提起本
      件再審聲請方面：
      按提起再審之訴，應依民事訴訟法第501條第1項第4款
        表明再審理由，及關於再審理由並遵守不變期間之證據
        ，此為必須具備之程式。所謂表明再審理由，必須指明
        確定判決有如何合於法定再審事由之具體情事始為相當
        ，倘僅泛言有何條款之再審事由，而無具體情事者，仍
        難謂已合法表明再審事由。既未合法表明再審事由，即
        為無再審之事由，性質上無庸命其補正（最高法院61年
        台再字第137號判例意旨參照）。次按所謂適用法規顯
        有錯誤者，不包括漏未斟酌證據及認定事實錯誤之情形
        在內（最高法院63年台上字第880號判例意旨參照）。
      本件觀諸之再審聲請人於「民事再審狀」內所載再審理
        由，均僅空泛指稱再審相對人不實證述，本院99年度再
        易字第7號確定裁判認定毀謗部分是以「同一事」且「
        同一由」提起等情認定有誤等語，並無具體指摘該確定
        裁判有何適用法規顯有錯誤之情事（即本院99年度再易
        字第7號確定裁定具體違背何法規或現存判例、解釋，
        或消極的不適用法規等情），是再審聲請人此部分之指
        摘，揆諸前揭說明，自難認已合法表明再審理由，應予
        駁回。
    (3)關於周彩碧依民事訴訟法第496條第1項第4款規定提起本
      件再審聲請方面：
      查本院陳財旺審判長參與本院98年度再易字第20號事件之
      審判後，並未接續參與嗣後之99年度再易字第3號之裁定
      ，有裁定2份在卷可佐，按諸前開說明，已與前述大法官
      釋字第256號解釋之情形不符，陳財旺審判長依法並無於
      本院99年度再易字第7號事件審判中迴避之必要。準此，
      再審聲請人執此指摘本院99年度再易字第7號確定裁定已
      備民事訴訟法第496條第1項第4款再審事由，要屬無據，
      應予駁回。
    (4)關於周彩碧依民事訴訟法第497條規定提起本件再審聲請
      方面：
      按民事訴訟法第497條所謂就足以影響於判決之重要證
        物漏未斟酌，係指足以影響判決基礎之重要證物，雖在
        前訴訟程序業已提出，然未經確定判決加以斟酌，或忽
        視當事人聲明之證據而不予調查，或就依聲請或依職權
        調查之證據未為判斷而言。
      本件再審聲請人主張原裁定已備民事訴訟法第497條再
        審事由，無非以原裁定未調閱卷宗（已歸檔）以查閱98
        年度再易字第20號民事判決及99年度再易字第3號裁定
        就有關毀謗部分之事由，隻字未提及，即逕認有關毀謗
        部分是以同一事且以同一由提起再審之訴，實有未予調
        查，而未說明不予調查（漏未審酌）等情為據。
      查再審聲請人於本院99年度再易字第7號聲請再審事件
        中，乃執本院99年度再易字第3號確定裁定具民事訴訟
        法第496條第1項第1款適用法規（同法第498條之1）顯
        有錯誤為由，聲請再審。按諸前開判例意旨，所謂適用
        法規顯有錯誤者，本不包括漏未斟酌證據及認定事實錯
        誤之情形在內。準此，原裁定（99年度再易字第7號）
        縱有再審聲請人所指摘僅調取99年度再易字第3號民事
        卷，而漏未調取99年度再易字第20號等前審民事卷宗等
        情，亦無礙裁定結果之認定。即再審聲請人執此指摘本
        院99年度再易字第7號確定裁定已備民事訴訟法第497條
        再審事由，要屬無據，應予駁回。
    (5)基上，本件再審之聲請顯無理由，應予駁回。
六、綜上所述，原確定裁定固有民事訴訟法第496 條第1 項第4
    款之再審理由，惟其結論並無二致，依民事訴訟法第507條
    準用第504條規定，本件再審之訴及再審之聲請仍應裁定駁
    回之。
結論：依民事訴訟法第78條，裁定如主文。
中    華    民    國  100    年    3    月    7     日
                  民事第一庭  審判長法  官  李世貴
                                    法  官  黃若美
                                    法  官  黃信滿
以上正本證明與原本無異
不得抗告
中    華    民    國  100    年    3    月    7     日
                                    書記官  莊琬婷